【裁判字號】    98,交聲,276
【裁判日期】    990426
【裁判案由】    違反道路交通管理處罰條例聲明異議
【裁判全文】
臺灣苗栗地方法院交通事件裁定         98年度交聲字第276號
原處分機關  交通部公路總局新竹區監理所苗栗監理站
異  議  人
即受處分人  甲○○
上列異議人即受處分人因違反道路交通管理處罰條例案件，對於
交通部公路總局新竹區監理所苗栗監理站於民國98年9 月21日所
為之竹監苗字第裁54-P00000000號處分（原舉發案號：花警交字
第P00000000號）、竹監苗字第裁54-P00000000號處分（原舉發
案號：花警交字第P00000000號），聲明異議，本院裁定如下：
    主  文
異議駁回。
    理  由
一、原處分意旨略以：異議人即受處分人甲○○所有之車牌號碼
    ICS-279 號重型機車，於民國98年5 月5 日20時51分許行經
    花蓮縣新城鄉○里路○○○路口處，為花蓮縣警察局新城分
    局嘉里派出所員警逕行舉發「1.紅燈右轉、2.機車共乘一男
    一女，駕駛（男）未戴安全帽」、「行為人嘉里路（北往南
    ）右轉福德路，見警鳴哨指揮棒攔停，拒絕停車受檢，往南
    逃逸」違規；嗣異議人不服舉發，經原處分機關函請原舉發
    單位查覆後，仍認異議人有上開違規行為明確，乃依道路交
    通管理處罰條例第53條第2 項、第31條第6 項、第60條第1
    項、第63條第1 項第1 款、第3 款暨違反道路交通管理事件
    統一裁罰基準及處理細則第41條第4 項規定，於98年9 月21
    日裁處異議人罰鍰共計新臺幣（下同）4,100 元（竹監苗字
    第裁54-P00000000號處分裁處1,100 元、竹監苗字第裁54-P
    00000000號處分裁處3,000 元），並記違規點數共計4 點（
    竹監苗字第裁54-P00000000號處分記3 點、竹監苗字第裁54
    -P00000000號處分記1 點），原處分並無不法等語。
二、異議意旨略以：警員稱其以多年經驗目視而開立之罰單明顯
    誇大其詞，異議人未經警員當路攔檢，當時警員正攔檢他人
    ，異議人前後都有來去車輛行駛經過，怎會知道警員要攔檢
    哪一輛車？異議人剛好也到達目的地了，沒有確實拍逕以目
    視開單，既無實證，模稜兩可，只憑經驗，異議人不服，為
    此向法院聲明異議，請求撤銷原處分等語。
三、按機器腳踏車駕駛人未依規定戴安全帽者，處駕駛人新臺幣
    500 元罰鍰；汽車駕駛人，行經有燈光號誌管制之交岔路口
    紅燈右轉者，處新臺幣600 元以上1,800 元以下罰鍰；汽車
    駕駛人，駕駛汽車有違反本條例之行為，經交通勤務警察或
    依法令執行交通稽查任務人員制止時，不聽制止或拒絕停車
    接受稽查而逃逸者，除按各該條規定處罰外，處新臺幣3,00
    0 元以上6,000 元以下罰鍰；道路交通管理處罰條例第31條
    第6 項、第53條第2 項、第60條第1 項分別定有明文。又汽
    車駕駛人，有違反道路交通管理處罰條例第60條情形者，除
    依原條款處罰鍰外，並記違規點數1 點；有違反道路交通管
    理處罰條例第53條情形者，除依原條款處罰鍰外，並記違規
    點數3 點，道路交通管理處罰條例第63條第1 項第1 款、第
    3 款規定甚明。而道路交通管理處罰條例所稱之汽車，依該
    條例第3 條第8 款規定，係包括機器腳踏車在內。
四、經查：
(一)、異議人所有車牌號碼ICS-279 號重型機車，於上揭時、地為
    警舉發「1.紅燈右轉、2.機車共乘一男一女，駕駛（男）未
    戴安全帽」、「行為人嘉里路（北往南）右轉福德路，見警
    鳴哨指揮棒攔停，拒絕停車受檢，往南逃逸」違規乙節，分
    別有原舉發單位即花縣警察局花警交字第P00000000 號、第
    P00000000 號舉發違反道路交通管理事件通知單各1 份在卷
    足憑。
(二)、次依證人即本件舉發警員杜羅莊到庭具結證稱：「當時我在
    執行巡邏勤務，我們在路邊，有林政雄、楊宗憲一同執勤；
    當時我站立在福德路西向的路邊，距離路口約15公尺。我的
    職務範圍包括查緝違規車輛，我們路檢，剛停下來，福德路
    是綠燈，我有下車站在路邊，一機車由北的嘉里路由北往南
    右轉福德路，嘉里路是紅燈，他的速度約20公里左右，駕駛
    人是男的，他未戴安全帽，女生在後座有戴安全帽，他並靠
    邊行駛，福德路只有一個車道，他行駛在車道中間，因為福
    德路是綠燈，嘉里路是紅燈，他就是紅燈右轉，我就上前到
    路中間攔停，路不寬，是在機車前方4 公尺左右，我與他的
    距離約4 公尺，我用閃光指揮棒、吹哨子，吹二聲，他未停
    下，就調頭；他有注意到我，當時暗暗的，他竟然就跨越對
    向車道，再往東往嘉里路方向逃逸」、「（當時該車有跨越
    福德路的雙黃線，往福德路南下逃逸？）是」、「（他逃逸
    時，福德路的燈號？）還是綠燈」、「（後來如何查緝到車
    主？）他迴轉時，我看到他車牌」、「（有無往後追緝？）
    無，因為花蓮縣警局規定不要追車，怕發生事故「（當時有
    無抄下他的車號？）有，記在罰單的封面」、「（當時為何
    未拍照？）這種的逕行舉發可以不用拍照，因為事發突然，
    時間太快了」、「（當時光線如何？）路口有路燈，很亮，
    我站立的位置，那邊有停車場，也有燈光，故視線很清楚」
    、「（夜間你有無穿警員的反光背心？）有。」、等語綦詳
    （見本院98年11月20日訊問筆錄），並有證人提出之繪製現
    場圖1 份及現場照片1 張以資佐證。衡諸證人杜羅莊係依法
    執行公務之人員，經到庭具結，證述其舉發經過，對異議人
    所有上開重型機車之駕駛人如何未戴安全帽、紅燈右轉、不
    服指揮稽查而逃逸之舉發過程的證述，連續而完整，顯見證
    人對舉發當時之記憶深刻，而依卷內證據資料並無任何積極
    證據足以證明證人上開證詞係屬虛偽，亦無足以令人顯信證
    人證述為不可採之品性證據或前科證據存在，本院自不得僅
    以證人為本件掣單告發異議人之員警而全盤抹煞其在訴訟上
    所具有之證人資格及其證言之證明力，故其證言應堪採信。
(三)、又本院訊據異議人，其陳稱略以：「（當時有無戴安全帽？
    ）我去友人家很近，故未戴」、「（你後面載何人？）友人
    ，姓名不知，也找不到她，是臨時載她的，要載她去花蓮市
    區」、「（當時你是從嘉里路右轉福德路？）有從嘉里路右
    轉福德路，後來又跨從福德路右轉嘉里路，因為該女生叫我
    回頭」、「（當時你是紅燈右轉嗎？）不知，我是直接轉，
    我未注意燈號，可能是黃燈剛跳過，記不得了，是晚上（遲
    疑良久），當時的燈號，應該是快紅燈了吧，因為黃燈已亮
    了」、「（是否承認紅燈右轉？）不確定」、「（提示警員
    的現場圖、現場相片，警員說你從嘉里路右轉福德路後，在
    路口跨越雙黃線北嘉里路走，有何意見？）是，我承認跨越
    雙黃線北嘉里路走」、「（警員說他在福德路西向車道你前
    方4 公尺處，用閃紅燈的指揮棒攔檢，並鳴哨二次，有何意
    見？）沒有意見。我沒有看到」、「（當時你右轉福德路距
    離嘉里路多遠又繞回去？）我不知道，忘記了」、「（視力
    ？）一個是近視250 ，一個是遠視50」、「（可否提出友人
    的年籍資料？）找不到了、「（為何她要調頭回去？）她說
    她的友人打電話叫我們回秀林鄉，有她的表姊要聚餐烤肉」
    、「（秀林鄉的何處？）大漢工專」、「（該友人及表姊何
    名？）找不到了，他們做工的，四處跑，故提不出證人的姓
    名」、「（在秀林鄉待多久？）是10幾分鐘我就一人離開了
    ，就去旅社，名稱忘了、「（願意找證人做證嗎？）找不到
    。我是臨時認識她的」、「（要找證人嗎？）不好找。」等
    語（見本院98年11月20日之訊問筆錄）。核異議人自承其確
    有未戴安全帽之違規行為，且對於其由嘉里路右轉進入福德
    路後又調頭跨從福德路迴轉往嘉里路行駛之事實並不否認，
    與前開證人杜羅莊之證述大致相符，顯見異議人有因未戴安
    全帽，欲躲避執勤員警查緝而逃逸之動機。異議人雖辯稱其
    跨越雙黃線從福德路迴轉嘉里路係因其所搭載之女性友人要
    伊回頭云云，惟其對於所指稱之女性友人姓名與住址均無所
    知，未能提供相關之證據供本院調查，僅以前詞泛泛言之，
    洵屬無據，尚難憑採。復參酌現場燈光明亮，無遮蔽視線之
    障礙物，當時執勤員警又穿著反光背心，近距離揮舞閃光指
    示異議人停車接受稽查，縱異議人兩眼視差達300 度，然其
    既可任意於夜間騎乘機車外出，且人之肉眼於夜間對於閃光
    或反光物體均會有適度之反應等情，足徵異議人應無看不到
    執勤員警對其指揮攔停之理。況異議人就其有無紅燈右轉等
    情，於本院調查時答稱「不確定」、「忘記」云云，對於是
    否有為前開違規情事皆閃爍其詞，未有合理答辯，與執勤警
    員就執勤過程均能鉅細靡遺報告、結證等情相較，益徵異議
    人就其前開違規情事，有所閃避，其辯解之可信度顯較前開
    證人為低。
(四)、另按汽車駕駛人之行為有(1)闖紅燈或平交道、(2)搶越行人
    穿越道、(3)在道路收費停車處所停車，不依規定繳費、(4)
    不服指揮稽查而逃逸，或聞消防車、救護車、警備車、工程
    救險車之警號不立即避讓、(5) 違規停車或搶越行人穿越道
    ，經各級學校交通服務隊現場導護人員簽證檢舉、(6) 行經
    設有收費站、地磅之道路，不依規定停車繳費或過磅，當場
    不能或不宜攔截製單舉發者，得逕行舉發，道路交通管理處
    罰條例第7 條之2 第1 項第1 至6 款定有明文。考其上開規
    定之內容，或有即時性及公益性，自得不經以科學儀器取得
    證據資料證明其行為違規（同條例第7 條之2 第1 項第7 款
    之規定可資對照），故警員之舉發交通違規，係依道路交通
    管理處罰條例所規定行使職權，且該行使有立法機關之授權
    。而闖紅燈、不服指揮稽查而逃逸等違規行為之取締，依其
    違規行為本質，本多係在瞬間發生，通常多委由當場執行取
    締違規公務員之認識與判斷，並必須為立即之取締作為，此
    為達成維持交通秩序目的所必要。查本件異議人於上揭時、
    地，未依規定戴安全帽，復不遵守燈光號誌指示紅燈右轉，
    經執勤員警杜羅莊指揮其停靠路邊受檢，仍拒絕停車接受稽
    查而逃逸，因事出突然，執勤員警不及拍照採證或以其他方
    式攔停，且因此等違規情事多發生於一瞬間，除非於案發現
    場恰有預先錄影或擺設固定之照相設備，否則要求值勤警員
    或舉發機關緊急錄影或照相，並須以此為證，亦與執行勤務
    之實況難謂相合（臺灣高等法院臺中分院97年交抗字第789
    號裁定可資參照）。再者，依道路交通管理處罰條例之規定
    ，此種立即性之舉發違規，多依警員之認知、判斷已足，無
    須另有其他積極佐證，始構成處分要件之規定。此係因執行
    職務之公務員，通常多具有一定之考選資格與專業訓練，其
    執法之對象又係不特定之大眾，故其立場經立法機關推定，
    應具有客觀、中正與公平之特質，而無故意偏頗之虞，是此
    種逕由公務員所為之事實認定，除非有其他積極證據，足資
    認定公務員於執行職務時，有故意或過失侵害人民權利之情
    形，或處分本身有重大明顯之瑕疵而應予撤銷者外，否則本
    於行政目的達成之必要與公權力之尊重、公信力之維持，司
    法機關通常亦多予尊重，以秉持行政、司法相互合作、制衡
    之原理，共同維護國家機能之正常運行（臺灣高等法院98年
    交抗字第2853號裁定意旨參照）。準此，原舉發單位雖未能
    提出異議人違規照片或系爭路口監視錄影等科學儀器取得證
    據資料以資佐證，然舉發員警係親眼見聞違規經過，並經以
    證人之身分具結後為證述，此證人證詞仍不失為證明方法之
    一種。本件既經證人杜羅莊到庭具結，證述其舉發經過，確
    認異議人有舉發通知單所載之違規事實，則其所為證言應屬
    可信，業如前述。而異議人未就執勤員警之舉發如何有誤，
    提出相關證據以供本院調查，則執勤員警本其維護交通秩序
    、安全職責所為之舉發，自應受到合法、正確之推定，異議
    人所為之指摘，經核並無依據。從而，異議人有於上述時、
    地駕車未戴安全帽、行經有燈光號誌管制之交岔路口紅燈右
    轉及拒絕停車接受稽查而逃逸之行為，且經合法舉發一事應
    堪認定，本件事證明確，應依法論科。
五、綜上所述，本件異議人所有之上開重型機車既有前揭機器腳
    踏車駕駛人未依規定戴安全帽、行經有燈光號誌管制之交岔
    路口紅燈右轉、拒絕停車接受稽查而逃逸之違規行為，則原
    處分機關依道路交通管理處罰條例第31條第6 項、第53條第
    2 項、第60條第1 項、第63條第1 項第1 款、第3 款之規定
    及違反道路交通管理事件統一裁罰基準表，於98年9 月21日
    分別掣開竹監苗字第裁54-P00000000號、第裁54-P00000000
    號裁決書，裁處異議人罰鍰共計4,100 元（竹監苗字第裁54
    -P00000000號處分裁處1,100元、竹監苗字第裁54-P0000000
    0 號處分裁處3,000 元），並記違規點數共計4 點（竹監苗
    字第裁54-P00000000號處分記3 點、竹監苗字第裁54-P0000
    0000號處分記1 點），核無違法或不當之情事，聲明異議意
    旨僅執前詞，任意指摘原處分，並無理由，應予駁回。
六、據上論斷，應依道路交通管理處罰條例第87條第2 項，道路
    交通案件處理辦法第19條，裁定如主文。
中    華    民    國    99    年    4     月    26    日
                  交通法庭  法  官  周靜妮
以上正本證明與原本無異。
如不服本裁定應於送達後5 日內向本院提出抗告狀。
                            書記官  巫  穎
中    華    民    國    99    年    4     月    26    日

司法院資訊處製作；財團法人民間司法改革基金會備份。
